【裁判字號】    95,易,1606
【裁判日期】    951013
【裁判案由】    商標法
【裁判全文】
臺灣板橋地方法院刑事判決              95年度易字第1606號
公  訴  人  臺灣板橋地方法院檢察署檢察官
被      告  乙○○
上列被告因違反商標法案件，經檢察官提起公訴（95年度偵字第
13271 號），本院於準備程序進行中，被告就被訴之事實為有罪
之陳述，經告知被告簡式審判程序之旨，並聽取當事人之意見後
，裁定進行簡式審判程序，本院判決如下：
    主  文
乙○○連續明知未得商標權人同意，於同一商品使用相同之註冊
商標之商品而販賣，累犯，處有期徒刑伍月，如易科罰金，以
佰元折算壹日。如附表所示扣案物品，沒收。
    事  實
一、乙○○有賭博案件前科，又於民國91年間因違反商標法案件
    ，經臺灣桃園地方法院於同年11月10日以91年易字第744 號
    判處有期徒刑4 月確定，於92年2 月18日易科罰金執行完畢
    。其明知「MILD SEVEN」、「Davidoff」、「Longlife」、
    「長壽」等商標，分別為日本香煙產業股份有限公司、瑞士
    商大衛朵夫公司、臺灣菸酒股份有限公司（下稱臺灣菸酒公
    司）向前經濟部中央標準局（現改制為經濟部智慧財產局）
    申請核准註冊，取得商標權，均指定使用於菸類之專用商品
    ，現仍於專用期間，未經商標專用權人之授權，不得於同一
    或類似商品使用相同或近似之商標，竟基於販賣仿冒前揭商
    標香菸之概括犯意，先於不詳時間，以每條香菸新臺幣（下
    同）150 元至180 元不等之價格，向姓名、年籍不詳、綽號
    「小劉」之成年男子購入使用仿冒上開商標之香菸，並自95
    年1 月間之某日起至同年5 月24日止，在桃園縣等地，以每
    條200 元至250 元之價格售予不特定人牟利，嗣同年5 月24
    日上午9 時15分許，在臺北縣新莊市○○街29巷14號經警查
    獲，並扣得如附表之仿冒香菸。
二、案經臺灣菸酒股份有限公司告訴代理人甲○○訴由臺北縣政
    府警察局報請臺灣板橋地方法院檢察署檢察官偵查起訴。
    理  由
一、按除被告所犯為死刑、無期徒刑、最輕本刑為三年以上有期
    徒刑之罪或高等法院管轄第一審案件者外，於第一次審判期
    日前之準備程序進行中，被告先就被訴事實為有罪之陳述時
    ，審判長得告知被告簡式審判程序之旨，並聽取當事人、代
    理人、辯護人及輔佐人之意見後，裁定進行簡式審判程序，
    刑事訴訟法第273 條之1 第1 項定有明文。經核本件被告乙
    ○○所犯係死刑、無期徒刑、最輕本刑為三年以上有期徒刑
    以外之罪，其於準備程序中就被訴事實為有罪之陳述，經法
    官告知簡式審判程序之旨，並聽取公訴人、被告之意見後，
    本院爰依首揭規定，合議裁定由受命法官獨任進行簡式審判
    程序。
二、訊據被告於警詢、偵查及本院審理時均坦承前揭事實不諱，
    核與告訴代理人甲○○於警詢中之指訴、證人丙○○即被害
    人日商傑太股份有限公司（下稱傑太公司）暨新加坡商帝國
    菸草有限公司臺灣分公司（下稱帝國公司）員工於警詢中之
    指述等，均相符合，且有中華民國商標註冊證、經濟部中央
    標準局商標註冊證、經濟部智慧財產局商標資料檢索資料、
    臺北市政府營利事業登記證、查獲違反嫌疑菸酒案件現場處
    理紀錄表、便條紙、扣押物品目錄表、扣押物品清單、查獲
    現場照片、帝國公司95年6 月8 日95年營字第065 號鑑定函
    、傑太公司95年5 月29日JTＺ0000000000 號鑑定函、臺灣菸
    酒公司95年5 月30日台菸酒菸字第0950011140號鑑定函、臺
    灣菸酒公司退換產品明細表、產品價目表等在卷可稽，是被
    告之上開自白，應合於事實，洵屬可採。承上所見，本件事
    證業臻明確，被告犯行堪為認定，應依法論科。
三、按刑法業於94年2 月2 日大幅修正公布，並於95年7 月1 日
    施行，其第2 條規定：「行為後法律有變更者，適用行為時
    之法律。但行為後之法律有利於行為人者，適用最有利於行
    為人之法律。」改採從舊從輕原則。準此，行為後法律有變
    更者，應為「從舊從輕」之比較，針對刑法修正變更之部分
    ，自應就有利或不利於被告之一切相關情狀，綜其全部罪刑
    之結果而為比較，以定其應適用之法律，且一經定其應適用
    之法律後，即須整體適用之，除法有明文外，不得任意割裂
    適用。茲將相關規定比較如次：
  (一)此次刑法修正，廢除第56條連續犯規定，此雖非直接關乎犯
    罪構成要件之變更，然屬刑罰之重大更迭，詳言之，其對行
    為人之論罪科刑已有變易，並影響法院對行為人刑罰裁判之
    法律效果，故為法律變更之一種。修正前連續犯之性質，通
    說認為乃該當於數個犯罪構成要件，僅立法上，採裁判上一
    罪主義，於刑法修正後，其相類情形，通常屬數罪併罰類型
    ，依本件事實之情狀亦屬之。準此，比較於修正前後之科刑
    範圍，以舊法有利於被告。
  (二)又同法第55條關於想像競合犯規定，於本次修正時，雖增列
    但書之科刑限制規定，惟此為法理之明文化，非屬法律之變
    更，並無有利被告與否問題。
  (三)另新修正同法第47條規定：「受徒刑之執行完畢，或一部之
    執行而赦免後，五年以內故意再犯有期徒刑以上之罪者，為
    累犯，加重本刑至二分之一。第九十八條第二項關於因強制
    工作而免其刑之執行者，於受強制工作處分之執行完畢或一
    部之執行而免除後，五年以內故意再犯有期徒刑以上之罪者
    ，以累犯論。」其修正前係規定：「受有期徒刑之執行完畢
    ，或受無期徒刑或有期徒刑一部之執行而赦免後，五年以內
    再犯有期徒刑以上之罪者，為累犯，加重本刑至二分之一。
    」茲本件被告不論此修正前後，均構成累犯，故此修正對被
    告而言，並無有利或不利之別。
  (四)此外，新修正第41條規定：「犯最重本刑為五年以下有期徒
    刑以下之刑之罪，而受六個月以下有期徒刑或拘役之宣告者
    ，得以新臺幣一千元、二千元或三千元折算一日，易科罰金
    。但確因不執行所宣告之刑，難收矯正之效，或難以維持法
    秩序者，不在此限。前項規定於數罪併罰，其應執行之刑未
    逾六月者，亦適用之。」其修正前係規定：「犯最重本刑為
    五年以下有期徒刑以下之刑之罪，而受六個月以下有期徒刑
    或拘役之宣告，因身體、教育、職業、家庭之關係或其他正
    當事由，執行顯有困難者，得以一元以上三元以下折算一日
    ，易科罰金。但確因不執行所宣告之刑，難收矯正之效，或
    難以維持法秩序者，不在此限。併合處罰之數罪，均有前項
    情形，其應執行之刑逾六月者，亦同。」及依修正前罰金罰
    鍰提高標準條例第2 條前段（現已刪除）規定，就其原定數
    額，就其原定數額提高為100 倍折算1 日，則本件被告行為
    時之易科罰金折算標準，應以銀元300 元折算1 日，經折算
    為新臺幣幣值後，係以新臺幣900 元折算1 日。比較此部分
    修正前後規定，以修正前較有利於被告。
  (五)綜合前開新舊法比較結果，以修正前規定較有利於被告，是
    應整體適用修正前相關規定。
四、核被告所為，係犯商標法第82條明知未得商標權人同意於同
    一商品使用相同之註冊商標之商品而販賣罪。其先後多次販
    賣之犯行，時間緊接，且係觸犯構成要件相同之罪，依前述
    刑法修正前之通說見解，乃基於概括犯意所為，為連續犯，
    應依修正前刑法第56條規定，論以一罪，並加重其刑。其以
    一販賣行為同時侵害數商標專用權人之法益，而觸犯相同之
    罪名，為同種想像競合犯，應依修正前刑法第55條規定，從
    一情節較重者處斷。查其於91年間因違反商標法案件，經臺
    灣桃園地方法院於同年11月10日以91年易字第744 號判處有
    期徒刑4 月確定，於92年2 月18日易科罰金執行完畢，有臺
    灣高等法院被告前案紀錄表在卷足憑，其於有期徒刑執行完
    畢後5 年內，再犯本件有期徒刑以上之罪，為累犯，應依刑
    法修正前第47條規定，遞加重其刑。本院爰審酌其前已因相
    同類型犯罪，經法院論罪科刑，竟猶不知悔改，顯然漠視法
    令之禁制，其犯行助長仿冒商品流通市面，有害智慧財產權
    之保護，惟始終坦承犯行，犯後態度良好，又其係為扶養精
    神中度障礙之3 名女兒（有其女楊雪君、楊月施、楊心慧身
    心障礙手冊附卷得佐），始從事本件違法行為，情有可原，
    另盱衡其犯罪手段、販賣時間長短等一切情狀，茲量處如主
    文所示之刑，並依修正前刑法第41條第1 項前段規定，諭知
    易科罰金之折算標準。如附表所示仿冒商標圖樣香菸，應併
    依商標法第83規定，沒收。
據上論斷，應依刑事訴訟法第273 條之1 第1 項、第299 條第1
項前段，商標法第82條、第83條，刑法第11條前段、新修正第2
條第1 項前段、修正前第56條、修正前第55條、修正前第47條、
修正前第41條第1 項前段，修正前罰金罰鍰提高標準條例第2 條
，判決如主文。
本案經檢察官馬凱蕙到庭執行職務。
中    華    民    國    95    年    10    月    13    日
                  刑事第十四庭  法  官  朱敏賢
上列正本證明與原本無異。
如不服本判決，應於判決送達後10日內向本院提出上訴書狀。
                                書記官  郭勝華
中    華    民    國    95    年    10    月    13    日
附表
┌──┬───────────┬───────────┐
│編號│仿冒香菸品名          │數量（包）            │
├──┼───────────┼───────────┤
│1   │七星（lights）        │80                    │
├──┼───────────┼───────────┤
│2   │七星（international） │20                    │
├──┼───────────┼───────────┤
│3   │大衛杜夫              │1,140                 │
├──┼───────────┼───────────┤
│4   │長壽（黃）            │860                   │
├──┼───────────┼───────────┤
│5   │長壽（白）            │1,050                 │
└──┴───────────┴───────────┘
附錄本案論罪科刑所引法條：
商標法第81條
未得商標權人或團體商標權人同意，有下列情形之一者，處三年
以下有期徒刑、拘役或科或併科新臺幣二十萬元以下罰金：
一  於同一商品或服務，使用相同之註冊商標或團體商標者。
二  於類似之商品或服務，使用相同之註冊商標或團體商標，有
    致相關消費者混淆誤認之虞者。
三  於同一或類似之商品或服務，使用近似於其註冊商標或團體
    商標之商標，有致相關消費者混淆誤認之虞者。
商標法第82條：
明知為前條商品而販賣、意圖販賣而陳列、輸出或輸入者，處一
年以下有期徒刑、拘役或科或併科新臺幣五萬元以下罰金。


司法院資訊處製作；財團法人民間司法改革基金會備份。
